【裁判字號】    87,易,3181
【裁判日期】    890320
【裁判案由】    偽造文書
【裁判全文】
臺灣臺南地方法院刑事判決                        八十七年度易字第三一八一號
    公  訴  人  臺灣台南地方法院檢察署檢察官
    被      告  未○○
                戌○○
    右  一  人
    選任辯護人  蔡清河
右列被告等因偽造文書案件，經檢察官提起公訴（八十七年度偵字第三八０一號），
本院判決如左：
    主  文
未○○、戌○○共同連續明知為不實之事項，而使公務員登載於職務上所掌之公文書
，足以生損害於公眾，未○○處有期徒刑陸月；戌○○處有期徒刑伍月，如易科罰金
，均以參佰元折算壹日。
    事  實
一、未○○於民國八十四年十一月二十四日因詐欺案件，經本院以八十四年度自字第
    六二六號判決有期徒刑十月，緩刑四年確定，係大禾開發建設股份有限公司（下
    稱大禾公司）負責人，大禾公司於八十一年八月間在坐落台南市○○段○○段一
    二九、一二九之六、一二九之七、一二九之一五地號、同段三小段五之五九、五
    之九０、五之九一地號、清水段三小段一一、一二、一三之一地號土地上興建「
    民族御庭」大廈，計一百戶，完工後，因有部分餘屋未售出，而未○○欲向亞洲
    信託股份有限公司（下稱亞洲信託）辦理分戶貸款，乃與戌○○共同基於概括之
    犯意聯絡，自八十四年二月間起，至同年十月間止，明知其二人間及未○○與不
    知情之申○○、戊○○、乙○○、陳宜昌、甲○○、巳○○、庚○○、癸○○○
    、李銘詳、酉○○、辛○○、卯○○、鄭雅靜、吳賜誠、等人間就如各附表一及
    附表二編號三、四所示之房地並未成立買買關係，而連續各於如附表一、二所示
    之時間，由未○○指示戌○○以買賣為登記原因，向台南地政事務所申請辦理所
    有權移轉登記，使不知情之該管地政事務所公務員登載該等不實之買賣事項於職
    務上所掌之土地登記簿、建築改良物登記簿，足以生損害於土地登記之正確性。
二、案經寅○○告發臺灣臺南地方法院檢察署檢察官偵查起訴。
    理  由
一、訊據被告未○○矢口否認有右開犯行，辯稱確實有買賣關係存在，部分買受人係
    以對被告未○○或大禾公司之債權及大禾公司應負擔之給付抵付價金；部分買受
    人原係公司員工，以公司發放之紅利抵繳自備款等語，被告戌○○固不否認辦理
    附表所示房地之所有權移轉登記事宜，惟辯稱其並未經手辦理全部之移轉所有權
    事宜，另被告平日處理案件數量眾多，無從分辨其人有無虛偽作假情事及以其親
    戚名義買受之房屋，係以對大禾公司或共同被告未○○之債權抵銷等語。
二、經查：被告未○○分以如附表一、二所示申○○、戊○○、乙○○、陳宜昌、甲○○、巳○○、庚○○、癸○○○、李銘詳、酉○○、辛○○、卯○○、鄭雅靜
    、吳賜誠等人名義，分別於如附表一、二所示之時間，以買賣為登記原因移轉於
    渠等所有名下後，再設定抵押向亞洲信託貸款，有建築改良物登記簿謄本在卷可
    稽，被告未○○亦自承每戶均貸款七成，另三成係自備款，然查證人即房地所有
    權名義人之一酉○○則證稱：「我是未○○員工，是公司要將房子過戶在我名下
    ，以我名義向銀行貸款，由公司清償本息，向銀行貸得的錢由公司處理，實際上
    有無買賣我不知道，都是公司辦的」；證人大禾公司之股東巳○○則證稱：「股
    東分紅分得兩間，貸款部分由被告未○○繳息。」；申○○證稱：「股東分得地
    下一層，貸款利息均係被告未○○繳。」；乙○○證稱：「分得二間房子，貸款
    由未○○繳；另證人辛○○於本院審理時證稱：「是我姐夫巳○○分到二間．說
    其中一間要登記我的名字，但我沒有買等語」；卯○○證稱：「未購買房子，被
    告未○○借用其名義過戶辦理貸款，貸款部分他自己會負責」等語。查被告未○○將房地移轉所有權予他人，再向銀行辦理房地之抵押貸款，依一般常情，貸款
    利息應由購買房屋或取得所有權之人繳納，本件卻反由被告未○○繳納銀行貸款
    利息，無異由被告無償將房地贈與，顯與常情未符，另揆諸被告所經營之大禾公
    司已處於虧損狀態，依據被告未○○自行提出卷附之公司章程，乃無從盈餘中提
    撥股東分紅，故被告辯稱以分紅名義過戶予股東，顯不足採，況被告未○○更進
    而負擔銀行貸款利息，更有違經驗法則，足證被告未○○係為取得資金，而以上
    開親友、股東等人為人頭而移轉附表一、二所示房地所有權。
三、另查被告未○○所興建之「民族御庭」大廈每戶價金不過新台幣（下同）四、五
    百萬元左右，此觀諸告訴人告訴狀中陳稱購買三戶，價金分別為四百四十八萬元
    、五百六十八萬元、及三百九十九萬元自明，另查被告戌○○自承被告未○○僅
    過戶予其三戶房地即以被告戌○○及妹妹鄭雅靜及其助理丑○○等三人名義部分
    ，以上開標準計算，該三戶之買賣金額至多不過二千萬元左右，遑論自備款部分
    ，然據被告戌○○自行提出之借款憑證（匯款申請書，詳如附表三所示者），自
    三年五月間起至八十四年六月二十六日止，總計十六筆，金額高達二千九百四十
    八萬元，二者金額相差懸殊，顯非購買「民族御庭」大廈房屋之對價，而被告戌
    ○○復未提出其他支付自備款證明，其辯稱不知係假買賣云云，亦屬飾卸之詞。
    綜上所述，本件事證已臻明確，被告二人犯行均堪認定。
四、核被告未○○、戌○○所為，均係犯刑法第二百十四條之使公務員登載不實罪。
    被告二人就上開犯行間，有犯意聯絡及行為分擔，為共同正犯。渠等先後多次犯
    行，時間緊接，犯罪構成要件相同，顯均係基於概括之犯意反覆為之，應依連續
    犯之規定論以一罪並加重其刑。爰審酌被告未○○、戌○○等二人犯罪所生損害
    、所得利益、其品行智識程度，且被告二人犯罪後否認所為，不思悔改，態度均
    屬不佳等一切情狀，分別量處如主文所示之刑。並諭知易科罰金之執行標準。
五、公訴意旨另略以：被告未○○與戌○○另共同基於概括之犯意聯絡，明知其二人
    間及未○○與不知情之午○○、壬○○、辰○○、亥○○、子○○、己○○、丙○○、丁○○等人間（詳如附表一、二所示）並未成立買買關係，而連續各如附
    表一、二所示之時間，由未○○指示戌○○以買賣為登記原因，向台南地政事務
    所申請辦理所有權移轉登記，使不知情之該管地政事務所公務員登載該等不實之
    買賣事項於職務上所掌之土地登記簿、建築改良物登記簿，足以生損害於土地登
    記之正確性云云。然查午○○、壬○○、辰○○、亥○○、子○○、己○○、丙○○、丁○○等人確實向被告未○○價購「民族御庭」大廈各如附表一、二所示
    之房地，此有壬○○、辰○○分期繳納貸款利息之亞洲信託放款本金收入傳票，
    證人午○○提出之放款利息收據及匯款單三十六紙；丁○○、子○○、己○○、
    丙○○提出之繳息明細等在卷可稽，另證人亥○○於本院審理時證稱：被告未○○欠其一百三十二萬元，過戶二棟房子，一棟轉賣、一棟自己留用，已繳清貸款
    等語在卷，足證被告未○○與午○○、壬○○、辰○○、亥○○、子○○、己○○、丙○○、丁○○等人確實有買賣關係存在，綜上所述，參互印證，本件依調
    查所得證據尚不足證明被告二人確有公訴人所指之偽造文書犯行，此外復查無其
    他積極證據足資證明被告有右述犯行，揆諸首開說明，犯罪尚屬不能證明，原應
    為無罪之諭知，因公訴人認此與前揭論罪部分為連續犯，屬裁判上一罪之同一案
    件，爰不另為無罪之諭知，附此敘明。
據上論斷，應依刑事訴訟法第二百九十九條第一項前段、刑法第二十八條、第五十六
條、第二百十四條、第四十一條、罰金罰鍰提高標準條例第一條前段、第二條，判決
如主文。
本案經檢察官陳俊秀到庭執行職務。
中      華      民      國      八十九    年    三      月    二十      日
                                  臺灣臺南地方法院刑事第二庭
                                    法  官   鄧希賢
右正本證明與原本無異。
如不服本判決，應於判決送達後十日內向本院提出上訴狀( 應附繕本 )。
                                    書記官   陳美蓉
中      華      民      國      八十九    年    三      月    二十      日
刑法第二百十四條
明知為不實之事項，而使公務員登載於職務上所掌之公文書，足以生損害於公眾或他
人者，處三年以下有期徒刑、拘役或五百元以下罰金。


司法院資訊處製作；財團法人民間司法改革基金會備份。
